臺灣高等法院交通事件裁定
抗　告　人
即異議人
即受處分人　甲○○
上列抗告人因違反道路交通管理處罰條例案件，不服臺灣士林地
方法院，中華民國96年6月23日所為裁定（96年度交聲字第85號
），提起抗告，本院裁定如下：
    主  文
抗告駁回。
    理  由
一、按民國94年2 月5 日公布、95年2 月5 日施行之行政罰法第
    26條第1 項規定「一行為同時觸犯刑事法律及違反行政法上
    義務規定者，依刑事法律處罰之。但其行為應處以其他種類
    行政罰或得沒入之物而未經法院宣告沒收者，亦得裁處之」
    。究其立法目的，一行為同時觸犯刑事法律及違反行政法上
    義務規定時，由於刑罰與行政罰同屬對不法行為之制裁，而
    刑罰之懲罰作用較強，故依刑事法律處罰，即足資警惕時，
    實無一事二罰再處行政罰之必要，且刑事法律處罰，由法院
    依法定程序為之，較符合正當法律秩序，應優先適用，但罰
    鍰以外之沒入或其他種類行政罰，因兼具維護公共秩序之作
    用，為達行政目的，行政機關仍得併予裁處。再者，其他種
    類行政罰，係指違反行政法上之義務應受「裁罰性」之「不
    利處分」，依行政罰法第2 條規定，包括剝奪或消滅資格、
    權利之吊銷證照處分，合先敘明。次按道路交通管理處罰條
    例第62條第3 項前段規定「汽車駕駛人駕駛汽車肇事致人受
    傷或死亡者，應即採取救護措施及依規定處置，並通知警察
    機關處理，不得任意移動肇事汽車及現場痕跡證據，違反者
    處新臺幣三千元以上九千元以下罰鍰。」，又該條第4 項前
    段規定「前項駕駛人肇事致人受傷而逃逸者，吊銷其駕駛執
    照；．．．」，再依該條例第67條第3 項規定「汽車駕駛人
    ，曾依本條例其他各條規定（本案例即屬之）吊銷駕駛執照
    者，1 年內不得考領駕駛執照。」
二、本件原處分意旨以：受處分人甲○○於95年11月23日晚間7
    時41分許，駕駛車牌號碼G3-589號營業小客車，行經淡水中
    正東路34之2號前，車禍肇事致人受傷而逃逸，經警舉發駕
    車肇事致人受傷而逃逸之違規，原處分機關遂依道路交通管
    理處罰條例第62條第4項之規定，裁處其罰鍰新臺幣6,000
    元，吊銷駕駛執照，1年內禁考。原聲明異議意旨則以：受
    處分人於事發當時，因後視鏡與黃夙妃駕駛之FCJ-108號機
    車後視鏡發生輕微擦撞，不知是誰碰到誰，機車一時失去平
    衡滑倒致機車駕駛受傷，嗣後經淡水分局通知始知有發生車
    禍，受處分人深感抱歉，且已與黃夙妃達成和解，受處分人
    絕非故意肇事逃逸，顯與事實不符等語。
三、經查：
(一)異議人因本件同一行為涉犯刑法第185 條之4 肇事致人受傷
    逃逸罪，業經警移送臺灣士林地方法院檢察署偵查起訴，並
    經原審法院96年度交簡字第288號判決判處有期徒刑六月，
    緩刑二年確定，有臺灣士林地方法院檢察署檢察官96年度偵
    字第771號起訴書、原審法院96年度交簡字第288號刑事簡易
    判決各1份在卷可參，並經調閱查核屬實，異議人因上開刑
    事案件經原審訊問時，對於檢察官起訴之事實坦承不諱，核
    與證人黃夙妃、謝佳宏、黃瑞明分別於警、偵訊證述之情節
    相符，並有道路交通事故調查報告表、現場圖、現場查訪紀
    錄表、現場照片在卷可佐，異議人於上揭時、地確有肇事逃
    逸違規事實一節，自堪認定。
(二)又查，異議人上揭於95年11月23日駕駛汽車肇事致人受傷而
    逃逸之同一事實，經臺北縣政府警察局淡水分局以異議人涉
    犯刑法第185條之4之公共危險罪嫌移送臺灣士林地方法院檢
    察署檢察官偵辦，並經檢察官於96年2月20日向原審法院以
    96年度偵字第771號起訴，原審法院於同年5月15日以96年度
    交簡字第288號判決，判處異議人有期徒刑6月，如易科罰金
    ，以1000元折算1日，緩刑2年確定在案，已如前述。是以，
    揆諸前揭說明，異議人既因同一駕駛汽車肇事致人受傷而逃
    逸之行為同時觸犯刑事法律及違反行政法上義務，其中刑事
    部分並經原審法院判處罪刑確定，基於「一事不二罰」之行
    政罰原則，自不得依行政規定逕予裁罰。從而，原處分機關
    逕以異議人駕駛汽車肇事致人受傷而逃逸，處罰鍰6,000元
    ，尚有未洽。至吊銷駕駛執照，1年內禁考部分，乃裁罰性
    之不利處分，為維護交通安全，加強救護，減少被害人之死
    傷，促使駕駛人於肇事後，能對被害人即時救護，故依行政
    罰法第26條第1項但書之規定，仍得裁處之。
四、綜上所述，異議人確有於上揭時、地駕駛汽車肇事致人受傷
    而逃逸之違規行為，原處分機關依道路交通管理處罰條例第
    62條第4項之規定，裁處異議人罰鍰6,000元之部分，顯與前
    揭行政罰法第26條第1項明文所示之「一事不二罰」規定有
    違，即不能認為允當，是本件異議為有理由，原審將原處分
    撤銷，另為裁定甲○○汽車駕駛人，駕駛汽車肇事致人受傷
    而逃逸，吊銷駕駛執照，壹年內禁考，於法並無不合。
五、抗告意旨以：抗告人喪偶，要負擔生活費和房屋貸款，吊銷
    駕照將使生活陷入困境，請求改處罰款云云。然查，抗告人
    確有於上揭時、地駕駛汽車肇事致人受傷而逃逸之違規行為
    ，原審依道路交通案件處理辦法第20條前段，裁定抗告人甲
    ○○汽車駕駛人，駕駛汽車肇事致人受傷而逃逸，吊銷駕駛
    執照，壹年內禁考，即無不當。本件抗告核無理由，應予駁
    回。
據上論結，應依道路交通案件處理辦法第26條，刑事訴訟法第
412條，裁定如主文。
中　　華　　民　　國　　96　　年　　8 　　月　　2 　　日
　　　　　　刑事第十四庭審判長法　官  陳志洋
　　　　　　　　　　　　　    法　官  林秀鳳
            　　　　　　　　　法　官  沈宜生
以上正本證明與原本無異。
不得再抗告。
                              書記官  陳雅加
中　　華　　民　　國　　96　　年　　8 　　月　　6 　　日
